【裁判字號】    97,訴,1037
【裁判日期】    970923
【裁判案由】    違反毒品危害防制條例
【裁判全文】
臺灣屏東地方法院刑事判決              97年度訴字第1037號
                                       97年度易字第872號
公  訴  人  臺灣屏東地方法院檢察署檢察官
被      告  甲○○
上列被告因違反毒品危害防制條例案件，經檢察官提起公訴（97
年度毒偵字第1501號）及追加起訴，被告就被訴事實為有罪之陳
述，本院裁定行簡式審判程序，判決如下：
    主  文
甲○○持有第一級毒品，累犯，處有期徒刑肆月，扣案之第一級
毒品海洛因貳包（分別為編號一、編號二，驗後合計淨重柒點壹
玖公克）均沒收銷燬。又施用第一級毒品，累犯，處有期徒刑壹
年。應執行有期徒刑壹年貳月，扣案之第一級毒品海洛因貳包（
分別為編號一、編號二，驗後合計淨重柒點壹玖公克）均沒收銷
燬。
    事  實
一、甲○○前曾於民國94年間因違反毒品危害防制條例案件，經
    本院以94年度訴字第263 號判決判處有期徒刑1 年確定，自
    96年1 月24日起入監服刑，經減刑後於96年7 月16日縮刑期
    滿執行完畢。詎甲○○猶不知警惕，於97年4 月間某日，因
    欲施用而以新臺幣41,000元之代價，向真實姓名年籍不詳之
    人購買第一級毒品海洛因後持有之，嗣於97年5 月7 日凌晨
    2 時40分許，甲○○駕駛其父所有之車牌號碼WN-9689 號自
    小客車攜帶前購得之第一級毒品海洛因，行經屏東縣新園鄉
    ○○村○○路段，因形跡可疑為警示意盤查，甲○○見狀即
    駕車逃逸而撞擊路旁椰子樹，甲○○旋棄車逃離現場，經警
    在該車上扣得第一級毒品海洛因2 包（驗後合計淨重7.19公
    克），並循車籍資料通知甲○○到案說明，始查知上情。
二、甲○○另於88年間因施用毒品案件，經本院裁定送觀察、勒
    戒及強制戒治後，於89年8 月30日強制戒治執行完畢釋放，
    由臺灣屏東地方法院檢察署檢察官以89年度戒毒偵字第367
    號不起訴處分確定；於90年間因施用毒品案件，經本院以90
    年度毒聲字第495 號裁定送戒治處所施以強制戒治（同時由
    臺灣屏東地方法院檢察署檢察官向本院提起公訴，經本院以
    90年度訴字第199 號判決判處有期徒刑10月），其後經本院
    以90年度毒聲字第1778號裁定停止戒治，所餘戒治期間付保
    護管束，於90年12月27日釋放，迄91年6 月2 日保護管束期
    滿；於91年間因施用毒品案件，經本院以91年度訴字第707
    號判決判處有期徒刑1 年確定；於93年間因施用毒品案件，
    經本院以93年度訴字第480 號判決判處有期徒刑1 年確定；
    於94年間因施用毒品案件，經本院以94年度訴字第263 號判
    決判處有期徒刑1 年確定。其猶不知悛悔，復基於施用第一
    級毒品海洛因之犯意，於97年6 月1 日23時30分許，在屏東
    縣萬丹鄉○○村○○路21號，以將第一級毒品海洛因摻在香
    菸內吸食之方式，施用第一級毒品海洛因1 次，嗣於97年6
    月3 日13時30分許，經警依上開車籍資料通知甲○○到案說
    明，甲○○乃坦承施用毒品並同意採尿送驗而查獲。
三、案經屏東縣政府警察局東港分局報請臺灣屏東地方法院檢察
    署檢察官偵查起訴。
    理  由
一、本件被告甲○○所犯係死刑、無期徒刑、最輕本刑為3 年以
    上有期徒刑以外之罪，其於準備程序中就被訴事實為有罪之
    陳述，經法官告知簡式審判程序之旨，並聽取當事人之意見
    後，本院認為適宜由受命法官獨任進行簡式審判程序。
二、上揭事實，業據被告甲○○於警詢時及本院審理時坦承不諱
    ，並有白色粉末2 包（驗後合計淨重7.19公克）扣案可稽，
    而該2 包白色粉末經送請法務部調查局以化學呈色法及氣相
    層析質譜儀分析法檢驗，均含第一級毒品海洛因成分，有該
    局97年8 月7 日調科壹字第09723032390 號鑑定書1 紙（見
    本院卷第23頁）附卷可稽，且被告為警所採集之尿液檢體，
    經送請臺灣檢驗科技股份有限公司以酵素免疫分析法及氣相
    層析質譜儀法檢驗，結果呈嗎啡陽性反應，有該公司濫用藥
    物尿液檢驗報告1 紙（見警卷第18頁）在卷足憑，堪信被告
    上開自白確與事實相符。再按犯毒品危害防制條例第10條施
    用第一、二級毒品之罪者，檢察官應先將被告送勒戒處所觀
    察、勒戒，經觀察、勒戒後，認無繼續施用毒品之傾向者，
    應即釋放，並為不起訴之處分，認有繼續施用毒品之傾向者
    ，應聲請法院裁定令入戒治處所強制戒治，又觀察、勒戒或
    強制戒治執行完畢釋放後，5 年內再犯第10條之施用毒品罪
    者，檢察官應依法追訴，毒品危害防制條例第20條、第23條
    規定甚明；又依此等規定之修正理由，僅限於「初犯」及「
    五年後再犯」二種情形，始應先經觀察、勒戒或強制戒治程
    序。倘被告於五年內已再犯，經依法追訴處罰，縱其第三次
    （或第三次以上）再度施用毒品之時間，在初犯經觀察、勒
    戒或強制戒治執行完畢釋放五年以後，已不合於「五年後再
    犯」之規定，且因已於「五年內再犯」，顯見其再犯率甚高
    ，原實施觀察、勒戒或強制戒治，已無法收其實效，即應依
    該條例第10條處罰（最高法院95年度第7 次刑事庭會議決議
    意旨參照）。查被告前因施用毒品案件，有如上開事實欄所
    示強制戒治完畢，且於戒治執行完畢後5 年內，再犯施用毒
    品罪受科刑判決並執行完畢等情，有臺灣高等法院被告前案
    紀錄表在卷可稽，則被告再犯本件施用第一級毒品罪，依據
    上開說明，自應依上開規定論罪科刑。本件事證已臻明確，
    被告持有第一級毒品海洛因及施用第一級毒品海洛因之犯行
    均堪認定。
三、查海洛因為毒品危害防制條例第2 條第2 項第1 款明定之第
    一級毒品，不得持有及施用，核被告甲○○就事實一所示犯
    行之所為，係犯毒品危害防制條例第11條第1 項之持有第一
    級毒品罪；其就事實二所示犯行之所為，係犯同條例第10條
    第1 項之施用第一級毒品罪。其就事實二所示犯行之施用前
    持有第一級毒品海洛因之低度行為，應為其施用第一級毒品
    海洛因之高度行為所吸收，不另論罪。其所犯持有第一級毒
    品罪及施用第一級毒品罪及2 罪間，犯意個別、行為互殊，
    應予分論併罰。又被告曾於94年間因違反毒品危害防制條例
    案件，經本院以94年度訴字第263 號判決判處有期徒刑1 年
    確定，自96年1 月24日起入監服刑，經減刑後於96年7 月16
    日縮刑期滿執行完畢等情，有臺灣高等法院被告前案紀錄表
    1 份在卷可稽，其於受徒刑之執行完畢，5 年以內故意再犯
    本件有期徒刑以上之罪，為累犯，所犯2 罪均應依刑法第47
    條第1 項之規定加重其刑。爰審酌被告前經觀察、勒戒及強
    制戒治後，仍未戒斷其施用毒品之惡習，且其一再施用毒品
    意志不堅，足見其亟待矯治，並參酌其素行狀況、犯罪之動
    機、目的、手段、所生戕害其身心情形，及犯罪後坦承犯行
    ，態度尚非惡劣等一切情狀，分別就其所為犯行，依檢察官
    之請量處如主文所示之刑，並定其應執行刑，以資懲儆。扣
    案之第一級毒品海洛因2 包（驗後合計淨重7.19公克），均
    係查獲之毒品，已如上述，均應依毒品危害防制條例第18條
    第1 項前段之規定，予以沒收銷燬之。
據上論斷，應依刑事訴訟法第299 條第1 項前段、第273 條之1
第1 項，毒品危害防制條例第10條第1 項、第11條第1 項、第18
條第1 項前段，刑法第11條、第47條第1 項、第51條第5 款，判
決如主文。
本案經檢察官李侑姿到庭執行職務。
中    華    民    國    97    年    9     月    23    日
                  刑事第五庭    法  官  林家聖
以上正本證明與原本無異。
如不服本判決應於收受本判決送達後10日內向本院提出上訴書狀
，其未敘述上訴理由者，並得於提起上訴後10日內向本院補提理
由書狀（均須按他造當事人之人數附繕本）「切勿逕送上級法院
」
中    華    民    國    97    年    9     月    23    日
                                書記官  陳蓉柔
附錄本判決論罪科刑法條全文：
毒品危害防制條例第10條第1項
施用第一級毒品者，處六月以上五年以下有期徒刑。
毒品危害防制條例第11條第1項
持有第一級毒品者，處三年以下有期徒刑、拘役或新臺幣五萬元
以下罰金。


司法院資訊處製作；財團法人民間司法改革基金會備份。
